【裁判字號】    98,訴,783
【裁判日期】    990920
【裁判案由】    損害賠償
【裁判全文】
臺灣桃園地方法院民事判決               98年度訴字第783號
原      告  劉宜珮
訴訟代理人  李國煒律師
複  代理人  邱清銜律師
被      告  阮氏紅
兼  訴  訟
代  理  人  羅鴻裕
共      同
訴訟代理人  劉世興律師
複  代理人  張運弘律師
上列當事人間因過失傷害案件，原告提起刑事附帶民事訴訟，請
求損害賠償，經本院刑事庭以97年度壢交簡附民字第153 號裁定
移送前來，本院於民國99年8 月24日言詞辯論終結，判決如下：
    主  文
被告應連帶給付原告新臺幣貳佰捌拾萬捌仟伍佰捌拾肆元及自
民國九十七年十二月三十一日起至清償日止，按週年利率百分之
五計算之利息。
原告其餘之訴駁回。
訴訟費用由被告連帶負擔三分之二，餘由原告負擔。
本判決第一項於原告以新臺幣拾萬元供擔保後，得假執行。
原告其餘假執行之聲請駁回。
    事  實  及  理  由
甲、原告起訴主張，被告阮氏紅並未領有汽車駕駛執照，竟於民
    國97年9 月23日晚間10時20分許，由其夫即被告羅鴻裕指揮
    ，駕駛被告羅鴻裕所有之車號5518-RN 號自用小客車，自門
    牌號碼桃園縣平鎮市○○路○ 段45巷1 弄20號家中駛出，欲
    左轉往社區大門離開，竟疏未注意，於駛出家門左轉時，因
    轉彎角度過大不及回正，失控衝入比鄰之門牌號碼桃園縣平
    鎮市○○路○ 段45巷1 弄16號之原告家中車庫，撞擊停放在
    車庫內之訴外人鍾招妹所有車號9330-MZ 自用小客車之車首
    ，再致該車後移碰撞恰好站在車後取物之原告，致原告受有
    左側股骨開放性骨折、右大腿挫傷併血腫等傷害。被告阮氏
    紅上開過失傷害行為，業經臺灣桃園地方法院檢察署檢察官
    以97年度偵字第23794 號提起公訴；並經鈞院以97年度壢交
    簡字第3520號刑事簡易判決判處罪刑確定在案。被告羅鴻裕
    既明知其妻即被告阮氏紅未取得駕駛執照，不得駕車，仍將
    其所有之自小客車交由被告阮氏紅駕駛，並加指揮，是本件
    係因被告之共同侵權行為，致原告受有上開傷害，原告自得
    依民法侵權行為之規定，請求被告連帶賠償下列損害：(1)醫
    藥費用：合計新臺幣（下同）237,356 元。(2)看護費：原告
    因受有上開骨折傷害致無法行走，自97年9 月24日住院時起
    至出院後復健期間即99年4 月30日止皆由原告之母即訴外人
    鍾招妹照護，共585 天，依一般看護費每日2,100 元計算，
    合計為1,228,500 元。(3)購買輪椅代步支出5,600 元。(4)薪
    資損失：原告於本件傷害發生前，係在雅欣傢俱行上班，每
    月薪資2 萬元，自97年9 月24 日 住院起至99年4 月30日止
    共19個月無法工作，合計工作損失38萬元。(5)喪失或減少勞
    動能力之損失：原告於事故發生前年薪為24萬元，依99年8
    月2 日國立臺灣大學醫學院附設醫院（下稱臺大醫院）之鑑
    定意見，原告因本件事故喪失或減少勞動能力30% ；而原告
    係70年12月22日出生，若自99年5 月1 日起至原告65歲時即
    135 年12月22日止，尚得工作36 年 又7 個月餘，而原告僅
    以工作期間36年計，並依霍夫曼式計算此部分喪失工作能力
    之損失應為1,506,056 元（計算式：240,000/ 1,000,000×
    20,917,451×30% ＝1,506,056 元）。(6)兩次前往臺大醫院
    進行鑑定之費用合計15,114元。(7)精神慰撫金100 萬元。上
    開損失金額扣除原告已領取之強制汽車責任保險之理賠金額
    91,442元後，原告應得請求被告給付之損害賠償金額合計即
    為4,096,184 元。綜上所述，爰依法提起本件訴訟等語。並
    為訴之聲明：被告應給付原告4,096, 184元及自起訴狀繕本
    送達被告翌日起至清償日止，按年息5%計算之利息；原告並
    願供擔保，請准宣告假執行。
乙、被告則以：原告所請求之醫療費用中有高達209,185 元僅列
    為一般材料費，無明細可參，無從知悉其內容或是否為必要
    支出；且97年10月6 日敏盛醫院之住院醫療費用154,547 元
    係由被告先行全額自費繳清，另加計營養費4 萬餘元後，被
    告已支付原告之金額總計195,000 元，均應予以扣除。看護
    費部分，被告於原告住院期間曾詢其是否有僱請專業看護之
    必要，惟遭其拒絕，嗣後應無再為請求看護費用之理；縱得
    請求看護費，並於住院時有受全日照護必要，惟出院後之休
    養期間，依98年6 月12日敏盛醫院醫師回函意見表所示須至
    99年4 月，然此與98年4 月9 日同一醫師開立之診斷證明書
    所載僅須休養3 個月之內容有所矛盾，且原告出院後已可使
    用輔助器具行動，無臥床或生活不能自理之情事，原告又未
    舉證其確需長於3 個月之修養期及此期間有完全無法自理生
    活之情事存在，故原告應僅得請求住院期間全日之看護費以
    及3 個月復健休養期間之半日看護費。薪資損失部分，原告
    僅國中畢業，工作又似以短期任職居多，尚未穩定，且無法
    證明事故發生時，其是否仍任職於雅欣傢俱行或有其他因素
    無法上班，應可合理懷疑原告當時已失業；且原告於96年5
    月2 日始至益興電子股份有限公司工作，該年度薪資收入為
    137,684 元，即每月薪資約為17,210元，故原告應不得以每
    月2 萬元計算其薪資損失。喪失或減少勞動能力之部分，原
    告係擔任傢俱行業務之工作，無法負重久站是否對其業務工
    作產生影響，已有疑慮，況亦難以確定本件傷害對原告實際
    產生何程度之勞動力減損；且勞動能力減損程度評估，應於
    病患處於最大醫療改善時為之，始有固定症狀可堪評估，惟
    原告於臺大醫院第2 次鑑定時，未如前次鑑定時規則回診接
    受復健治療，兩次鑑定間卻有左膝關節活動度從55度進步至
    71度之情形，顯見仍有進步空間，故原告是否確遺有永久性
    之勞動能力減損，難以判斷。而台大醫院亦未於鑑定意見中
    直接說明原告喪失或減少勞動力之程度。又於本件車禍事故
    發生前，原告曾分別於96年2 月21日、2 月26日、3 月1 日
    、3 月22日、4 月26日因左髖關節疼痛至天成醫院就診，經
    診斷有閉合性骨折及恥骨分支移位脫臼情形，乃接受相關復
    健治療，行動時並應以枴杖輔助，則原告現有左下肢負重能
    力、移動及變換姿勢困難以及復原狀態不如預期等，應與前
    開舊傷殘存之影響有關。至於精神慰撫金部分，衡量兩造之
    身份、資力及事故發生後被告之誠意，原告請求之金額顯屬
    過高等語，資為抗辯。並為答辯聲明：駁回原告之訴。
丙、得心證之理由：
壹、程序方面
一、按關於由侵權行為而生之債，依侵權行為地法，涉外民事法
    律適用法第9 條第1 項前段定有明文。經查，本件被告阮氏
    紅為越南國人，而原告則為我國國民，是本件原告與被告阮
    氏紅間之爭執，核屬涉外民事事件，且係關於由侵權行為而
    生之債，揆諸上揭法律規定，應適用侵權行為地法即我國法
    律。
二、再按訴狀送達後，原告不得將原訴變更或追加他訴。但擴張
    或減縮應受判決事項之聲明者，不在此限，民事訴訟法第
    255 條第1 項第2 款定有明文。經查，本件原告起訴時，其
    訴之聲明初為請求被告連帶給付原告2,494,415 元及自起訴
    狀繕本送達翌日起至清償日止，按年息5%計算之利息；嗣於
    訴狀繕本送達被告後，原告先於98年7 月30日將其訴之聲明
    金額擴張為2,509,915 元；又於99年8 月24日以民事補充起
    訴理由狀將其訴之聲明擴張為如前其陳述欄中其聲明所示之
    金額，核原告所為上開訴之變更，顯僅屬擴張應受判決事項
    之聲明，揆諸上揭法律規定，應予准許。
貳、實體方面
一、兩造不爭執之事項（見本院98年6 月1 日言詞辯論筆錄，本
    院卷第42頁）：
（一）被告阮氏紅並未領有我國之汽車駕駛執照，於97年9 月23
      日晚間10時20分許，駕駛其夫即被告羅鴻裕所有之車號55
      18-RN 號自用小客車，自門牌號碼桃園縣平鎮市○○路○
      段45巷1 弄20號之家中駛出，欲左轉往社區大門離開，其
      原應注意未取得我國駕駛執照者，不得駕車；且縱然駕車
      ，亦需注意車前狀況，隨時採取必要之安全措施，而依當
      時情形，並無不能注意之情事，竟疏未注意，於駛出家門
      左轉時，因轉彎角度過大不及回正，失控衝入比鄰之門牌
      號碼桃園縣平鎮市○○路○ 段45巷1 弄16號原告家中車庫
      ，撞擊停放在車庫內車號9330-MZ 自用小客車之車首，使
      該車後移碰撞恰好站在車後取物之原告，致原告受有左側
      股骨開放性骨折、右大腿挫傷併血腫等傷害。
（二）被告阮氏紅因上開車禍事故，經本院於98年3 月16日以97
      年度壢交簡字第3520號判決拘役40日確定。
（三）上開事實，並有臺灣桃園地方法院檢察署檢察官97年度偵
      字第23794 號聲請簡易判決處刑書1 份、敏盛綜合醫院診
      斷證明書3 紙、桃園縣政府警察局平鎮分局平鎮派出所受
      理各類案件紀錄表1 份、敏盛綜合醫院98年9 月2 日敏醫
      字第0980002920號函、壢新醫院98年9 月3 日壢新醫字第
      2009080247號函、天成醫院98年9 月4 日天成事字第9809
      04號函暨各所附原告病歷之影本及本院97年度壢交簡字第
      3520號刑事簡易判決1 份在卷可稽（見本院97年度壢交簡
      附民字第153 號卷第3 頁至第5 頁、本院卷第2 頁、第3
      頁、第19頁、第101 頁至第156 頁）。
二、兩造於98年6 月1 日本院言詞辯論時（見本院卷第42頁），
    協議簡化爭點為：
（一）原告因本件車禍事故所受之傷害，已支出之醫療費用？
（二）原告於住院期間及出院後有無僱請看護之必要? 其必要之
      期間？
（三）原告是否因本件車禍事故之發生而喪失工作能力？喪失工
      作能力之相當期間？
（四）原告慰撫金之請求是否過高？
三、本院之判斷：
（一）就原告已支出之醫療費用部分，經查，原告主張此部分其
      支出237,356 元之事實，業據提出醫療費用收據影本35紙
      在卷為證（見本院97年度壢交簡附民字第153 號卷第7 頁
      至第15頁、本院卷第13頁至第18頁、第193 頁至第198 頁
      、第233 頁至第235 頁），並有天成醫院98年6 月16日天
      成秘字第980616號函、壢新醫院98年6 月25日壢新醫字第
      2009060192號函暨所附保險對象診療資料及自付醫療費用
      摘錄表、敏盛綜合醫院98年8 月25日敏醫字第098002861
      號函暨所附醫療費用明細表在卷可稽（見本院卷第54頁、
      第57頁、第58頁、第98頁、第99頁），核與所述相符。又
      敏盛綜合醫院97年10月6 日之收據上所載（見本院97年度
      壢交簡附民字第153 號卷第7 頁）之一般材料費149,485
      元之部分，已有手寫字體表明其各項明細及金額；另98年
      1 月9 日之收據（見本院卷第13頁背面）上所載之一般材
      料費95元、98年4 月10日之收據（見本院卷第17頁）上所
      載之一般材料費59,605元，雖均未載明各項細目及其金額
      ，惟本院審酌此或係上開醫院慣常記載之方式，或係項目
      繁雜不及備載，然依經驗法則，以原告所受傷害之內容觀
      之，其治療過程中必定須要耗費一定之醫療材料，殆無疑
      義，而上開醫院係專業機構，衡情亦不致於濫加支出予原
      告負擔，故本院認為上開材料費之部分，應屬可採，被告
      徒以空言爭執上開一般材料費之支出未見明細等，委無足
      採。至其餘醫療費用之部分則為被告所不爭執，故原告支
      出之醫療費用，即足認定確為237,256 元無誤。
（二）次就原告有無僱請看護之必要及其期間之部分，則查，經
      本院函詢敏盛綜合醫院之意見，其覆稱略以：原告係於97
      年9 月24日車禍後至敏盛綜合醫院就診並手術住院，於97
      年10月6 日出院；98年1 月6 日因關節攣縮活動度差住院
      治療，於98年1 月7 日手術，98年1 月9 日出院；再於98
      年4 月2 日因股骨延遲癒合住院治療，於98年4 月3 日手
      術，98年4 月10日出院。住院手術皆為醫療之必要，病人
      （即原告）行動不便，有使用支架、枴杖、輪椅之必要。
      住院須請專人照護，出院仍不具獨立照護能力，目前左下
      肢仍有運動障害，無法行走，建議仍須專人照護，期間預
      估至99年4 月。無法完全治癒，因其為開放、粉碎骨折，
      且在人體負重的股骨（大腿骨），因傷勢嚴重，將遺留難
      以回復的運動障害，目前暫無法預估何時可回復最佳狀態
      ，須以復健協助。會影響工作能力，因其無法負重，無法
      久站，無法自由彎曲膝部，目前無法預估何時可完全獨立
      負重及行走等語，固有敏盛綜合醫院98年6 月17日敏醫字
      第0980001931號函暨所附回覆意見表在卷可按（見本院卷
      第55頁、第56頁）。然原告於97年9 月24日車禍後第1 次
      住院手術治療，於出院後，其診斷證明上醫師囑言係載明
      ：共計住院13天，宜休養參個月及門診追蹤治療等語（見
      本院97年度壢交簡附民字第153 號卷第4 頁）；於98年4
      月2 日車禍後因左側股骨骨折術後未癒合而進行第3 次住
      院手術治療，於出院後，其診斷證明上醫師囑言則係載明
      略以：共住院9 日天，須專人照顧及家中休養3 個月，並
      門診續追蹤治療等語（見本院97年度壢交簡附民字第153
      號卷第19頁背面）。顯見此等傷害於第1 次及第3 次手術
      出院後休養期間僅3 個月即足；而前述回覆意見表所述原
      告行動不便，有使用支架、枴杖、輪椅之必要，住院須請
      專人照護，出院仍不具獨立照護能力，目前左下肢仍有運
      動障害，無法行走，建議仍須專人照護之部分，並未具體
      言明原告除因左下肢障害無法獨立行走而須藉助輔具外，
      何以日常生活起居事宜均須他人照顧代勞之原因，故上開
      回覆意見表所稱原告須專人照護推估至99年4 月止，本院
      認為尚難全採。惟再參之前述原告97年9 月24日第1 次手
      術約3 個月後之98年1 月6 日即因關節攣縮活動度差再住
      院治療，並施以手術治療；復於此次手術後約3 個月即98
      年4 月2 日再因股骨延遲癒合住院治療，又於98年4 月3
      日手術，並住院至98年4 月10日始出院等情，本院認為原
      告上開3 次手術均顯因癒合、回復不良，而有屢次手術之
      必要，則其休養期間亦即須他人照護之期間，除自第1 次
      手術即97年9 月24日起至最後一次手術出院即98年4 月10
      日止，屬確有所須外；自98年4 月10日出院後應仍有必須
      休養即受專人照護生活起居3 個月之必要，是合計原告生
      活無法自理而須全天請人看護之期間即以288 日為適當可
      採（計算式：97年9 月24日起至98年4 月10日止共199 天
      ＋3 個月以90天計＝289 天）。至原告所主張全天看護每
      日須2,100 元之部分，業據提出財團法人長庚紀念醫院（
      林口）分院94年3 月16日（94）長庚院法字第0107號函所
      附之病患服務人員酬勞及工作說明之影本為據（見本院卷
      第67頁）。本院依現今社會經濟狀況及本院依職權所已知
      之一般看護行情加以衡量，認為此金額並未逾一般全日看
      護之報酬行情，實屬可採。基上，原告所得請求賠償之看
      護費用損失應為606,900 元（計算式：289天×2,100 元/
      天＝606,900 元）。
（三）就原告因本件車禍傷害而喪失工作能力之比例及期間之部
      分，經本院依職權2 次囑託臺大醫院為鑑定，其第1 次之
      鑑定結果略以：原告之「移動與平衡能力」和「維持與變
      換姿勢」能力不佳，與常模相比，目前行動能力小於常模
      百分之一，此外左下肢負重能力也受嚴重影響。依據美國
      醫學會永久失能評估準則，原告因受傷所致左大腿骨折，
      至今仍需使用拐杖和大腿短腿支架方能行走，符合「步態
      障害」中度嚴重度，換算全人障礙比例為30% 。然而，因
      原告接受評估時間距離最後一次開刀即98年4 月僅7 個月
      ，因此尚未達醫療穩定狀態，應有恢復空間，建議於最後
      一次開刀期滿一年後，再次進行評估方能獲得較為客觀結
      果等語，有臺大醫院98年12月14日校附醫秘字第09809050
      44號函附鑑定案件意見表乙份在卷可參（見本院卷第178
      頁至第180 頁）；另第2 次之鑑定結果則就上開第1 次鑑
      定結果加以補充略以：依據本次工作能力評估發現，雖然
      左膝關節活動度比上次進步到71度，但仍遠低於正常110
      度以上，且原告的「移動與平衡能力」和「維持與變換姿
      勢」能力均不佳，評估其行動能力小於常模的百分之一，
      此外左下肢負重能力也受嚴重影響。依據美國醫學會永久
      失能評估準則，原告因受傷所致左大腿骨折，至今仍需使
      用拐杖和大腿鐵架方能行走，符合「步態障害」中的中度
      嚴重度，換算全人障礙比例為30% 等語，有臺大醫院99年
      8 月2 日校附醫秘字第0990005203號函附鑑定案件意見表
      乙份在卷可參（見本院卷第220 頁至第222 頁）。本院審
      酌臺大醫院為專業之醫學機構，與兩造間復均無何利害關
      係，是其所為鑑定結果，自屬客觀可信。則依上開2 次鑑
      定之結果，已堪認為原告因本件車禍受傷所導致喪失工作
      能力之比例為30% 無誤，被告就此所為反對之抗辯，並不
      足採。再查，原告主張其於受傷前每個月工作收入可達2
      萬元之部分，固為被告所否認，然依原告所提出97年5 月
      至97年7 月之各類所得扣繳暨免扣繳憑單影本所示（見本
      院97年度壢交簡附民字第153 號卷第17頁），其於此3 個
      月之期間確實有6 萬元之收入；本院再衡量此收入金額不
      過高於行政院所定最低工資2 千餘元，且以原告之學歷為
      國中畢業而言，每月有2 萬元之收入能力並非罕見，故本
      院認為原告此部分之主張為可採。則就原告所損失之工作
      收入而言，其於上開經認定應請人看護之期間即97年9 月
      24日受傷時起至最後一次手術出院即98年4 月10日止以及
      98年4 月10日出院後3 個月之期間，合計至98年7 月止以
      10個月計，則原告此期間所損失之工作收入即為20萬元（
      計算式：10個月×2 萬元/ 月＝20萬元）。另自98年8 月
      起至99年4 月止共9 個月之期間，則應以喪失工作能力
      30% 計算其損失之收入，此部分之金額即應為54,000元（
      計算式：9 個月×2 萬元×30% ＝54,000元）。至於自99
      年5 月起至原告65歲時即勞動基準法所定勞工強制退休年
      齡為止，以原告主張而為被告所不爭執之得工作期間36年
      計，依霍夫曼法計算式扣除中間利息，則原告此部分得一
      次請求之喪失工作能力之損失為1,506,056 元（計算式：
      240,000 元÷100 萬元×20,917 ,451 元×30% ＝1,506,
      056 元，元以下四捨五入）。綜上所述，原告所主張其喪
      失工作收入之損失合計即應以1,760,056 元始為可採（計
      算式：20萬元＋54,000元＋1,506,056 元＝1,760,056 元
      ）。
（四）就原告慰撫金之請求部分，本院審酌原告為70年12月22日
      生，於本件車禍受傷時年紀26歲，學歷為國中畢業，經歷
      為傢俱行業務及工廠作業員，每月收入約2 萬元；被告羅
      鴻裕為68年1 月15日生，於本件車禍時年紀29歲，學歷為
      專科畢業，經歷係在科技公司擔任作業員，每月收入約3
      萬7 千元；被告阮氏紅為72年5 月15日生，學歷為高中畢
      業，沒有工作及經歷，此為兩造於本院98年10月5 日言詞
      辯論時各自陳述而互不爭執在卷（見本院卷第167 頁背面
      ）及原告名下財產有房地1 筆，總價值為936,304 元；被
      告羅鴻裕名下財產則有房地1 筆、汽車1 輛，總價值則為
      1,794,585 元，亦有本院依職權查詢之稅務電子閘門財產
      所得調件明細表在卷可憑（見本院卷第26頁、第31頁、第
      32頁）並本件車禍發生之經過、原告所受傷害之嚴重情形
      及醫療之手段等可能導致精神上之痛苦程度、現今社會經
      濟狀況等一切情事，認本件原告請求精神慰撫金100 萬元
      ，尚嫌過高，應以50萬元為適當。
（五）另原告所主張支出購買輪椅之費用5,600 元、至臺大醫院
      鑑定之費用共15,114元之部分，另有收據影本3 紙為憑（
      見本院97年度壢交簡附民字第153 號卷第16頁、本院卷第
      199 頁、第236 頁），並為被告所不爭執，足以認定屬實
      ，則原告此部分之請求，自屬可採。
（六）基上所陳，原告因本件車禍所受損害之金額，合計即應以
      3,125,026 元始為可採（計算式：237,356 元＋606,900
      元＋1,760,056 元＋500,000 元＋5,600 元＋15,114元＝
      3,125,026 元）。
四、按因故意或過失，不法侵害他人之權利者，負損害賠償責任
    ；數人共同不法侵害他人之權利者，連帶負損害賠償責任，
    民法第184 條第1 項前段、第185 條第1 項前段定有明文。
    再按不法侵害他人之身體或健康者，對於被害人因此喪失或
    減少勞動能力或增加生活上之需要時，應負損害賠償責任；
    不法侵害他人之身體、健康、名譽、自由、信用、隱私、貞
    操，或不法侵害其他人格法益而情節重大者，被害人雖非財
    產上之損害，亦得請求賠償相當之金額。其名譽被侵害者，
    並得請求回復名譽之適當處分，民法第193 條第1 項、第
    195 條第1 項分別定有明文。本件被告阮氏紅未領有我國汽
    車駕駛執照，竟由被告羅鴻裕指揮，而於上開時、地駕駛被
    告羅鴻裕所有之前述自用小客車發生本件車禍，並致原告受
    有上開傷害，顯見被告係共同以過失行為不法侵害，而致原
    告受有前述損害結果，且其間具有相當因果關係，衡諸經驗
    法則亦無疑義；則原告就其所受之財產上及非財產上之損害
    ，均請求被告負連帶賠償責任，揆諸上揭法律規定，洵屬有
    據。
五、又按保險人依本法規定所為之保險給付，視為被保險人損害
    賠償金額之一部，被保險人受賠償請求時，得扣除之，強制
    汽車責任保險法第32條定有明文。本件原告就本件車禍所受
    之損害，已領取強制汽車責任險保險給付91,442元之事實，
    除有原告提出之存摺影本在卷可憑外（見本院卷第200 頁）
    ，並為被告所不爭執，足以認定。則依上揭法律之規定，原
    告得向被告請求賠償之金額，自應扣除此部分保險已經給付
    之金額。又被告所抗辯稱其業經給付原告195,000 元之部分
    ，同為原告所不爭執，亦足認定屬實，是原告所得請求被告
    賠償之金額，自應再予扣除此部分被告已給付之金額。上開
    各金額加以扣除之計算結果，原告所得請求被告連帶賠償之
    金額，即應以2,838,584 元為可採（計算式：3,125,026 元
    －91,442元－195,000 元＝2,838,584 元）。
六、末按給付無確定期限者，債務人於債權人得請求給付時，經
    其催告而未為給付，自受催告時起，負遲延責任。其經債權
    人起訴而送達訴狀，或依督促程序送達支付命令，或為其他
    相類之行為者，與催告有同一之效力；遲延之債務，以支付
    金錢為標的者，債權人得請求依法定利率計算之遲延利息；
    應付利息之債務，其利率未經約定，亦無法律可據者，週年
    利率為5%，民法第229 條第2 項、第233 條第1 項前段、第
    203 條分別定有明文。本件係屬侵權行為損害賠償之債，自
    屬無確定期限者；又係以支付金錢為標的，則依上揭法律規
    定，原告就被告應連帶給付之金額部分，一併請求自起訴狀
    繕本送達翌日即97年12月31日（見本院97年度壢交簡附民字
    第153 號卷第22頁、第23頁送達證書所載）起至清償日止，
    按法定利率即年息5%計算之利息，亦屬於法有據。
七、從而，原告依民法規定侵權行為之法律關係，請求被告連帶
    給付原告2,838,584 元及自97年12月31日起至清償日止，按
    週年利率5%計算之利息，為有理由，應予准許。至原告逾上
    開範圍所為之請求，則為無理由，應予駁回。
八、本件事證已臻明確，兩造其餘攻擊或防禦方法及未經援用之
    證據，經本院斟酌後，認為均不足以影響本判決之結果，自
    無再逐一詳予論駁之必要，併此敘明。
九、本件原告陳明願供擔保以代釋明，聲請宣告假執行，就其勝
    訴部分，經核無不合，爰酌定相當擔保金額准許之；至其敗
    訴部分，其假執行之聲請，已失所附麗，應予駁回。
據上論結，本件原告之訴為一部有理由，一部無理由，依民事訴
訟法第79條、第85條第2 項、第390 條第2 項，判決如主文。
中    華    民    國    99    年    9     月    20    日
              民事第二庭    法  官  張震武
以上正本係照原本作成
如對本判決上訴，須於判決送達後20日內向本院提出上訴狀
中    華    民    國    99    年    9     月    20    日
                            書記官  顏伯儒

司法院資訊處製作；財團法人民間司法改革基金會備份。
